【裁判字號】    97,抗,2066
【裁判日期】    971216
【裁判案由】    返還提存物
【裁判全文】
臺灣高等法院民事裁定                  97年度抗字第2066號
抗  告  人  牧德科技股份有限公司
                      東九路1.
法定代理人  甲○○
上列抗告人因與相對人亞亞科技股份有限公司等間返還提存物事
件，對於中華民國97年10月29日臺灣桃園地方法院97年度聲字第
1264號所為裁定提起抗告，本院裁定如下：
    主  文
原裁定廢棄。
抗告人於臺灣桃園地方法院96年度存字第3841號提存事件為相對
人所提存之擔保物即合作金庫商業銀行新竹科學園區分行可轉讓
定期存單紙，面額分別為新台幣壹仟萬元、新台幣伍佰萬元、
新台幣壹佰萬元（編號依序為：L0000000、K0000000、J0000000
），及現金新台幣貳萬陸仟佰玖拾陸元，共計新台幣壹仟陸佰
零貳萬陸仟佰玖拾陸元，准予發還。
聲請及抗告費用由相對人連帶負擔。
    理  由
一、本件聲請及抗告意旨略以：伊與相對人間損害賠償事件，伊
    前遵原法院96年度裁全字第2817號假處分裁定（下稱系爭假
    處分裁定），曾提供如主文第2項所示擔保物為擔保，並以
    原法院96年度存字第3841號提存事件提存在案；茲因伊已聲
    請撤銷系爭假處分裁定且撤回假處分之執行，並催告相對人
    行使權利而未行使，爰向原法院聲請返還前開提存物。惟原
    法院不查，以伊尚未撤回假處分之執行，即催告相對人行使
    權利，與民事訴訟法第104條第1項第3款規定要件不符，而
    裁定駁回伊返還提存物之聲請，顯屬違誤，求予將原裁定廢
    棄等語。
二、按訴訟終結後，供擔保人證明已定20日以上之期間，催告受
    擔保利益人行使權利而未行使者，法院應依其聲請，以裁定
    命返還提存物或保證書，民事訴訟法第104條第1項第3款定
    有明文。至所謂訴訟終結，在因假扣押或假處分所供擔保之
    情形，因該擔保係為保障受擔保利益人因不當假扣押或假處
    分所受損害而設，倘執行法院已依假扣押或假處分裁定實施
    假扣押或假處分之執行，則在供擔保人撤回假扣押或假處分
    之執行前，受擔保利益人所受損害仍可能繼續發生，損害額
    既未確定，自無強令其行使權利之理。故在假扣押或假處分
    所供之擔保，供擔保人依民事訴訟法第106條準用同法第104
    條第1項第3款規定，聲請以裁定命返還其擔保金之場合，必
    供擔保人已撤回假扣押或假處分之執行，始得謂與民事訴訟
    法第104條第1項第3款所定之「訴訟終結」相當，而得依該
    條款行使定期催告之權利（最高法院86年度台抗字第53號裁
    定意旨參照）。經查：
    (一)、抗告人主張其依系爭假處分裁定提供如主文第2項所示
        之擔保物，且以原法院96年度存字第3841號提存事件提
        存在案；嗣已聲請撤銷系爭假處分裁定，並於民國（下
        同）97年1月17日具狀向原法院撤回假處分之執行（該
        撤回狀於同年月18日到達原法院）等情，業據提出系爭
        假處分裁定、提存書、原法院97年度全聲字第29號民事
        裁定及確定證明書、原法院97年1月22日桃院永執全四
        字第2939號執行命令及撤回囑託執行函、台灣新竹地方
        法院（下稱新竹地院）97年1月22日新院雲96執全助文
        字第374號民事執行處函、民事撤銷假處分聲請狀及回
        執可憑（見原法院卷第4至24頁、本院卷第9至12頁），
        可徵抗告人依系爭假處分裁定，供擔保所為之假處分執
        行程序，業已「訴訟終結」。
    (二)、抗告人於撤回假處分執行（即97年1月17日具狀撤回，
        於同年月18日到達法院），同時以存證信函催告相對人
        行使權利，並經相對人均於97年1月18日收受乙節，亦
        有卷附存證信函及回執可參（見原法院卷第25至30頁）
        ；又相對人於抗告人通知其等行使權利後，雖曾於97年
        2月間，以因系爭假處分執行而受有損害計1602萬6396
        元，向新竹地院聲請核發支付命令，並經該院准予核發
        ，但因抗告人異議而視為起訴（民事訴訟法第519條參
        照），然相對人因未繳納裁判費，業經新竹地院以其等
        起訴不合法而裁定駁回起訴確定在案等情，亦有新竹地
        院97年度司促字第1117號支付命令暨民事支付命令聲請
        狀、同院97年度重智字第4號民事裁定及確定證明書在
        卷可稽（見本院卷第16至22頁）；由此以觀，受擔保利
        益人即相對人固曾向法院起訴行使權利，惟其訴既因不
        合法，經法院裁定駁回確定，自難認已於催告期間內合
        法行使權行至明（最高法院89年度台抗字第425號裁定
        意旨參照）。
    (三)、依上說明，抗告人既於撤回假處分執行，同時催告相對
        人行使權利（皆為97年1月18日到達法院、相對人，見
        本院卷第10頁及第12頁、原法院卷第27頁及第30頁回執
        自明），而相對人至今仍未行使權利（見原法院卷第34
        至35頁民事紀錄科查詢表、第38頁新竹地院97年9月12
        日新院雲民敏97重智4字第18022號函），依民事訴訟法
        第106條準用第104條第1項第3款規定，聲請發還如主文
        第2項所示之擔保物，核無不合，應予准許。
    (四)、另相對人乙○○併為相對人亞亞科技股份有限公司（下
        稱亞亞公司）之法定代理人，抗告人前開催告其2人行
        使權利之存證信函收件人雖僅列乙○○為該公司之法定
        代理人，而未同列其個人為收件人，但乙○○既係亞亞
        公司之法定代理人，該存證信函通知本即應向其為之（
        民事訴訟法第117條參照）；再參酌乙○○既曾以與亞
        亞公司因系爭假處分執行而受有損害為由，合併提起前
        開損害賠償訴訟（嗣因未繳裁判費而遭裁定駁回），益
        徵乙○○要已知悉抗告人催告其與亞亞公司行使權利之
        情事，自不因前開存證信函未同列其個人為收件人，致
        影響抗告人通知其行使權利之效力，附此陳明。
    (五)、從而，原法院以抗告人催告相對人行使權利在前，撤回
        假處分之執行在後為由，而裁定駁回其返還擔保物之聲
        請，於法自有未洽。抗告意旨執此指摘原裁定不當，聲
        明廢棄，為有理由。爰由本院將原裁定廢棄，並更為裁
        定如主文第2項所示。
三、據上論結，本件抗告為有理由，爰裁定如主文。
中    華    民    國    97    年    12    月    16    日
                    民事第十三庭
                        審判長法  官  黃騰耀
                              法  官  陳姿岑
                              法  官  楊絮雲
正本係照原本作成。
本裁定除以適用法規顯有錯誤為理由，並經本院許可外，不得再
抗告。如提起再抗告，應於收受後10日內委任律師為代理人向本
院提出再抗告狀。並繳納再抗告費新台幣１千元。
中    華    民    國    97    年    12    月    16    日
                              書記官  李華安


司法院資訊處製作；財團法人民間司法改革基金會備份。
